【裁判字號】    90,上訴,2952
【裁判日期】    901023
【裁判案由】    懲治走私條例
【裁判全文】
臺灣高等法院刑事判決                            九十年度上訴字第二九五二號
    上  訴  人  臺灣基隆地方法院檢察署檢察官
    被      告  乙○○
                甲○○
右上訴人因被告違反懲治走私條例案件，不服臺灣基隆地方法院八十九年度訴字第六
八號，中華民國九十年七月十六日第一審判決（起訴案號：臺灣基隆地方法院檢察署
八十八年度偵字第四二七七號）提起上訴，本院判決如左：
    主  文
上訴駁回。
    事  實
一、乙○○與繆誠德（通緝中），基於共同犯意之聯絡，於民國（下同）八十八年一
    月間，二人計劃在農曆春節前自香港走私進口大陸農產品大蒜七萬零五百九十九
    公斤（完稅價格新台幣（下同）八十六萬一千六百六十九元）牟取暴利。遂由繆
    誠德在香港檢具進口資料安排進口事宜，並由乙○○自八十八年一月三十日起至
    同年三月一日止，以其姊甲○○名義承租位於台北市○○○路○段九號之「燦路
    都大飯店」八０七號房作為國內連絡中心，繆誠德見準備就緒，即於同年二月間
    ，冒用「錦錫企業有限公司」（下稱錦錫公司）名義報關進口前揭大蒜，並委由
    「萬里達海運承攬運送股份有限公司」（下稱萬里達公司）之香港代理「明珠船
    務有限公司」（下稱明珠公司）不知情之業務員周恆明處理，由周恆明依繆誠德
    所提供之進口資料向萬海航運股份有限公司（下稱萬海公司）訂艙位及提領貨櫃
    ，且依繆誠德之指示，將進口貨物之相關文件、報價明細等資料註明「８０７」
    或「黃小姐」，以該飯店0000000000號傳真電話，傳真至燦路都大飯店以利乙○
    ○連繫國內提領貨物之事宜，周恆明復將上開辦妥之資料傳真予台灣之萬里達公
    司經理鄭志信，由鄭志信依上開資料，向萬海公司繳交運費及換領提單，並由不
    知情之萬里達公司鄭志信以錦錫公司之名義，向財政部基隆關稅局報運進口事宜
    ，使該管公務員將此不實之事項登載在中華民國海關艙單之公文書上，足以生損
    害於錦錫公司及關稅管理之正確性。嗣於八十八年二月二十七日保安警察第三總
    隊第二大隊接獲檢舉指本件係冒名進口，經向錦錫公司查證，該公司負責人賴青
    楊表示該公司並未委由萬海公司福春輪（Ｎ４６５航次）載運三只四十呎貨櫃（
    ＷＨＬＵ0000000、ＷＬＨＵ0000000、ＷＬＨＵ0000000
    ）之「椰纖維」，經證實係冒名進口後，保安警察第三總隊第二大隊會同基隆關
    稅局人員，前往基隆港第三貨櫃中心開櫃查驗上開貨櫃，查得走私之大陸農產品
    大蒜七萬零五百九十九公斤。
二、案經保安警察第三總隊第二大隊移送台灣基隆地方法院檢察署檢察官偵查起訴
    理  由
壹、被告乙○○部分：
一、訊據被告乙○○均矢口否認右揭犯行，辯稱：繆誠德因積欠其債務而與之有連繫
    ，而伊係因陪同其姊甲○○北上探望因病住院之甲○○夫兄李茂聰，始住宿於燦
    路都飯店，其姊每次探望李茂聰二、三日即返回高雄，伊則繼續住宿於該飯店，
    至於傳真至飯店之進口文件、報價明細均非其所有，其簽收後均已丟棄云云。經
    查：右揭事實，業據證人賴青楊、鄭志信、萬海公司課長賴昶宏、業務員李大順
    證述綦詳，復有萬海公司提單、明珠船務公司傳真、中華民國海關艙單等影本各
    一紙附卷可佐。次查本件扣案之大蒜係管制進口貨物，其完稅價格為八十六萬一
    千六百六十九元，已逾行政院依懲治走私條例第二條第四項公告之管制物品項目
    及其數額丙項之十萬元，沒入處分業於八十八年九月五日確定等情，亦有財政部
    基隆關稅局八十九年三月二十二日基普緝字第八九一０一七九三號函一紙在卷可
    稽。另證人周恒明亦迭於警訊、偵查及原審調查中證稱：繆誠德要求其將提單及
    相關費用明細傳真至其指定0000000000號電話，並註明「８０７」或
    「黃小姐」以便其核對確認等語。而周恆明所證稱之電話號碼，經查係位於台北
    市○○○路○段九號之燦路都大飯店之傳真電話，且被告確曾八十八年一月三十
    日起至同年三月一日止住宿上址之「８０７」房，此亦有查詢電話用戶資料通知
    單、燦路都飯店旅客登記卡各一紙在卷足憑。再證人即燦路都櫃檯服務人員黃金
    鳳於原審調查中亦證稱房客之傳真均係通知房客前來取走，若傳真上未寫房號只
    寫房客之姓氏，伊會確認後始請房客領取，伊未碰過亦未聽其同事說甲○○或乙
    ○○稱傳真並非渠等有或退回等語（見原審八十九年五月十八日訊問筆錄），衡
    情被告若認傳真非其所有，自應拒絕收領，豈有簽收後將之丟棄之理，足徵被告
    辯稱伊非傳真對象云云，並非可採。又查被告前因涉嫌提供其電話及銀行帳號予
    繆誠德作為走私之用，經台灣高雄地方法院檢察署以其涉有懲治走私條例第八條
    第一項罪名之幫助犯嫌提起公訴，被告亦於該案件警訊及偵查中坦承提供電話及
    銀行帳號予繆誠德，此有該案件被告警訊、偵查訊問筆錄各一份在卷可稽，嗣該
    案雖經承審法官以繆誠德係以出口國產長壽香煙為由，辦理出口報關手續，再於
    貨物出口之前申報退關，並將訂艙單上「出口品名長壽香煙」改為「一般商品」
    ，接續製作出口艙單、出口報單持以報關，伺機再以其他商品與國產長壽香煙掉
    包，回銷國內，以此方式逃漏稅捐，並未有任何出口或進口行為，所為與懲治走
    私條例第八條第一項規定之構成要件不符，而為被告乙○○無罪之諭知（此有台
    灣高雄地方法院八十八年度易字第二四九七號刑事判決影本足稽），然此已足以
    證明被告乙○○與繆誠德間關係密切，參以被告於原審訊問中亦自承伊自八十七
    年底即知繆誠德走私犯行（見原審八十九年二月二十一日訊問筆錄），及被告既
    係陪同其姊甲○○北上探病，何以於甲○○返回高雄後，竟猶長住於該飯店內等
    節，益徵被告所辯均不足採，其確於前揭時地與繆誠德基於私運管制物品進口之
    共同犯意聯絡，為繆誠德連繫國內提領貨物事宜。本案事證明確，被告犯行堪予
    認定，應依法論科。
二、按行政院依懲治走私條例公告管制物品項目及其數額丙項第三款規定，一次私運
    匪偽物品，其總額由海關照緝獲時之完稅價格計算，超過新台幣十萬元者，管制
    其進出口。本件被告乙○○為私運逾公告數額之管制物品進口，冒用錦錫公司名
    義報關，核其所為，係犯懲治走私條例第二條第一項私運管制物品罪及刑法第二
    百十四條使公務員登載不實罪。被告乙○○與繆誠德間就前開犯行，有犯意之聯
    絡及行為之分擔，均為共同正犯。又被告所犯前開二罪間，有方法、結果之牽連
    關係，為牽連犯，應依刑法第五十五條規定從一重之私運管制物品進口罪處斷。
    原審適用懲治走私條例第二條第一項，刑法第十一條前段、第二十八條、第二百
    十四條、第五十五條、第七十四條第一款爰審酌被告乙○○私運未稅物品價值達
    八十六萬一千六百六十九元，且利用貨櫃大量走私管制物品，對於國際貿易及社
    會經濟所生危害非輕，及其犯罪後一再飾詞狡卸之態度等一切情狀，量處有期徒
    刑壹年，以示懲儆。再被告乙○○前未曾受有期徒刑以上刑之宣告，此有該院被
    告全國前案紀錄表一紙附卷可憑，其等經本次起訴審判後，當能知所警惕，信無
    再犯之虞，認所宣告之刑以暫不執行為適當，均併諭知緩刑五年，以啟自新。至
    如事實欄第一項所載之大蒜七萬零五百九十九公斤，業經處分沒入，既如前述，
    爰不另為沒收之宣告，併此敘明。經核認事用法並無不合。
貳、被告甲○○部分：
一、公訴意旨略以：被告甲○○與乙○○、繆誠德，基於共同犯意之聯絡，於民國（
    下同）八十八年一月間，三人計劃在農曆春節前自香港走私進口前揭大陸農產品
    大蒜牟利。遂由繆誠德在香港檢具進口資料安排進口事宜，並由甲○○、乙○○
    承租燦路都大飯店八０七號房作為國內連絡中心，繆誠德即於同年二月間，冒用
    錦錫公司名報關進口前揭大蒜，並委由萬里達公司之香港代理明珠公司不知情之
    業務員周恆明處理，並由周恆明依繆誠德所提供之進口資料向萬海公司訂艙位及
    提領貨櫃，且依繆誠德之指示，將進口貨物之相關文件、報價明細等資料註明「
    ８０７」或「黃小姐」，以該飯店之傳真電話號碼0000000000號，傳真至燦路都
    大飯店，以利甲○○、乙○○連繫國內提領貨物之事宜，周恆明復將上開辦妥之
    資料傳真予台灣之萬里達公司經理鄭志信，由鄭志信依上開資料，向萬海公司繳
    交運費及換領提單，並由不知情之萬里達公司鄭志信以錦錫公司之名義，向財政
    部基隆關稅局報運進口事宜，使該管公務員將此不實之事項登載在中華民國海關
    艙單之公文書上，足以生損害於錦錫公司及關稅管理之正確性，因認被告涉有懲
    治走私條例第二條第一項之私運管制物品進口罪嫌及刑法第二百十四條使公務員
    登載不實罪嫌等語。
三、公訴意旨認被告涉有前述罪嫌，無非係以燦路都飯店之旅客登記卡及案外人李茂
    聰之病歷影本一份等為其主要論據。訊據被告甲○○堅決否認有何公訴人所指犯
    行，辯稱：伊不認識繆誠德，伊北上係為照顧其夫兄李茂聰，其妹乙○○則係陪
    同伊住宿於燦路都飯店，伊返回高雄後乙○○則繼續居住於上址，惟其並不知乙
    ○○留在台北作何事等語。
四、按犯罪事實應依證據認定之，無證據不得推定其犯罪事實，刑事訴訟法第一百五
    十四條定有明文。又按事實審法院對於證據之取捨，依法雖有自由判斷之權，然
    積極證據不足證明犯罪事實時，被告之抗辯或反證縱屬虛偽，仍不能以此資為積
    極證據應予採信之理由（最高法院三十年上字第四八二號判例參照）。經查：被
    告甲○○曾於八十八年一月三十日至同年三月一日以其名義承租燦路都飯店八０
    七號房，且其夫兄李茂聰住院時間，係在被告退房後之八十八年四月十二日等情
    ，固有燦路都飯店旅客登記卡影本一紙及台北市立仁愛醫院病歷影本一份在卷可
    稽，惟承租房間之行為，既非犯罪構成要件行為，而遍觀全卷，復查無其他積極
    證據足資證明被告甲○○係以自己共同犯罪之意思，參與實施犯罪構成要件以外
    之行為，或以自己共同犯罪之意思，與乙○○、繆誠德事先同謀，而由渠等實施
    犯罪之行為，自難僅憑被告甲○○出名承租前開飯店房間及其抗辯為虛偽，即論
    其以私運管制物品進口罪及使公務員登載不實罪之共同正犯。揆諸前開說明，既
    不能證明被告甲○○犯罪，原審乃諭知無罪之判決。經核並無不合。
參、檢察官上訴意旨略以：
一、乙○○部分：本件原審依走私罪科處被告罪刑，並予宣告緩刑，雖非無見。惟查
    ：被告與「繆誠德」前因將出口之公賣局長壽菸調包，回銷臺灣謀取暴利，為警
    查獲，後該案件雖經臺灣高雄地方法院認為貨物並未進出口，僅涉及逃漏稅捐，
    而為無罪之諭知，但被告涉嫌以違法之手段，牟取暴利之意圖，已臻明確，然其
    在倖獲無罪之判決後，竟仍不知悔改，續行走私之犯行，毫無悔意，且飾詞狡辯
    ，推卸犯行，是如不予執行刑罰，顯然不足以收儆惕之效，故原審宣告緩刑，自
    有不當。為此難認原判決妥適，請撤銷原判決，另為妥適之判決。
二、甲○○部分：原審以被告甲○○僅承租燦路都飯店八○七房，但無其他證據足資
    證明被告共犯走私之犯行。經查：本案之所以查得上情，無非以繆誠德所指定之
    傳真電話0000000000為據，循線查獲上情。而上開電話係燦路都飯店
    之公用傳真電話，亦即傳真至飯店櫃檯，再由櫃檯轉交房客之方式運作，被告等
    或以為以此方式，即可避開風險，故自八十八年一月三十日起，至同年三月一日
    止，承租該房間逾一個月之久，以方便其聯繫。此可由被告在事發後，虛偽辯稱
    租房間係為方便照顧其夫兄李茂聰為證。
三、綜上，本案被告二人承租飯店房間作為遂行走私犯行之聯絡場所，該等承租飯店
    之行為本身，固無違法可言，但其利用該承租之處所遂行走私之犯行，該承租之
    行為，當可作為被告涉嫌走私之論證，原審對此未妥為採證，其認事用法，尚有
    未妥。
肆、惟查：
一、乙○○與「繆誠德」前因將出口之公賣局長壽菸調包，回銷臺灣謀取暴利，為警
    查獲，後該案件經臺灣高雄地方法院認為貨物並未進出口，僅涉及逃漏稅捐，而
    為無罪之諭知，則既已判決無罪確定，即不得認被告係在倖獲無罪之判決後，竟
    仍不知悔改，續行走私之犯行，毫無悔意，故原審宣告緩刑，自有不當等情。是
    原審判決乙○○有期徒刑壹年並諭知緩刑伍年並無不合，檢察官之上訴核無理由
    ，應予駁回。
二、原審已敘明乙○○珠承租房間之行為，既非犯罪構成要件行為，而遍觀全卷，復
    查無其他積極證據足資證明被告甲○○係以自己共同犯罪之意思，參與實施犯罪
    構成要件以外之行為，或以自己共同犯罪之意思，與乙○○、繆誠德事先同謀，
    而由渠等實施犯罪之行為，自難僅憑被告甲○○出名承租前開飯店房間及其抗辯
    為虛偽，即論其以私運管制物品進口罪及使公務員登載不實罪之共同正犯。經核
    其論斷並無違經驗法則，是原審為甲○○無罪之判決核無不合，檢察官僅以甲○
    ○共同租住飯店房間而推論被告甲○○共同犯罪為無理由，應予駁回。
據上論斷，應依刑事訴訟法第三百六十八條，判決如主文。
本案經檢察官郭弘佑到庭執行職務。
中      華      民      國    九十    年     十     月      二十三      日
                              臺灣高等法院刑事第十一庭
                                  審判長法  官  楊  照  男
                                        法  官  陳  炳  彰
                                        法  官  王  詠  寰
右正本證明與原本無異。
如不服本判決應於收受送達後十日內向本院提出上訴書狀，其未敘述上訴之理由者並
得於提起上訴後十日內向本院補提理由書（均須按他造當事人之人數附繕本）。
                                        書記官  洪  金  堆
中      華      民      國    九十    年     十     月      二十三      日
附錄：本案論罪科刑法條全文
懲治走私條例第二條第一項
私運管制物品進口、出口逾公告數額者，處七年以下有期徒刑，得併科新臺幣二十萬
元以下罰金。
懲治走私條例第十一條
走私行為之處罰，海關緝私條例及本條例無規定者，適用刑法或其他有關法律。
懲治走私條例第十二條
自大陸地區私運物品進入臺灣地區，或自臺灣地區私運物品前往大陸地區者，以私運
物品進口、出口論，適用本條例規定處斷。
刑法第二百十四條
明知為不實之事項，而使公務員登載於職務上所掌之公文書，足以生損害於公眾或他
人者，處三年以下有期徒刑、拘役或五百元以下罰金。


司法院資訊處製作；財團法人民間司法改革基金會備份。
